【裁判字號】    90,訴,1006
【裁判日期】    901029
【裁判案由】    毒品危害防制條例
【裁判全文】
臺灣彰化地方法院刑事判決                          九十年度訴字第一六號
    公  訴  人  臺灣彰化地方法院檢察署檢察官
    被      告  甲○○
右列被告因毒品危害防制條例案件，經檢察官提起公訴（九十年度毒偵字第二一二六
、二四０九號），本院判決如左：
        主  文
甲○○連續施用第一級毒品，累犯，處有期徒刑貳年，扣案之海洛因壹小包（淨重零
點壹參公克，包裝重零點貳捌公克）併該包裝之塑膠袋壹個，均沒收銷燬之；又連續
施用第二級毒品，累犯，處有期徒刑捌月，扣案之塑膠袋裝安非他命壹小包（毛重壹
點貳公克）併各該包裝之塑膠袋壹個，均沒收銷燬之，玻璃吸管壹支，沒收。應執行
有期徒刑貳年陸月，扣案之海洛因壹小包（淨重零點壹參公克，包裝重零點貳捌公克
）併該包裝之塑膠袋壹個及塑膠袋裝安非他命壹小包（毛重壹點貳公克）併各該包裝
之塑膠袋壹個，均沒收銷燬之，玻璃吸管壹支，沒收。
        事  實
一、甲○○前有違反麻醉藥品管理條例、毒品危害防制條例等前科紀錄，其中，於八
    十八年間所犯毒品危害防制條例罪（持有第一、二級毒品）案件，經法院判處有
    期徒刑六月確定，於八十九年四月二十七日執行完畢（另犯違反槍砲彈藥刀械管
    制條例案件，經本院於八十九年十一月六日以八十九年度訴字第九九一號判處有
    期徒刑一年二月，罰金一萬元，尚未執行完畢）。其在毒品危害防制條例制定公
    布生效後，曾於八十七年九月間，因犯施用毒品案件，經台灣彰化地方法院檢察
    署檢察官依據本院以八十七年度毒聲字第一八六三號裁定送觀察、勒戒後，認無
    繼續施用毒品之傾向，業於八十七年十一月二十五日以八十七年度偵字第一００
    九三號不起訴處分確定。其於五年內，猶不知悔改，復基於概括犯意，自九十年
    二月間起，至同年五月十一日止，在彰化縣芬園鄉○○村○○路○段三七九號住
    宅處，將第一級毒品海洛因攙入香菸再點燃吸食，約每週施用一、二次，先後連
    續施用多次；又基於概括犯意，於前開期間及處所，將第二級毒品安非他命置於
    玻璃吸食器內燒烤使成氣體再予以吸食，約每週施用一、二次，先後連續施用多
    次。嗣經警於九十年五月十四日凌晨四時許，在彰化縣彰化市○○路與埔北街交
    岔口附近查獲，並扣得其所有之塑膠袋裝第一級毒品海洛因一小包（淨重０．一
    三公克，包裝重二．二八公克）、塑膠袋裝第二級毒品安非他命一小包（毛重一
    ．二公克），及其所有，供施用第二級毒品安非他命之玻璃吸管一支（另扣有案
    外人所有之注射針筒一支，及非關本案之ＦＭ２藥丸一顆、不明成份之藥丸一顆
    ）。於當日經檢察官依據本院八十九年度毒聲字第九四九號裁定送觀察、勒戒解
    送入彰化看守所附設勒戒處所執行觀察、勒戒時採驗其尿液，呈安非他命類（甲
    基安非他命併鴉片類（嗎啡）陽性反應，於實施觀察、勒戒後，認有繼續施用毒
    品傾向。
二、案經彰化縣警察局彰化分局報告及臺灣彰化地方法院檢察署檢察官自動檢舉合併
    偵查起訴。
        理  由
一、右揭事實，訊據被告甲○○（以下簡稱被告）供認在卷，並有如事實欄所示之第
    一級毒品海洛因與第二級毒品安非他命各一小包，及玻璃吸管一支扣案可證，且
    被告為警查獲時及查獲當日解送入彰化看守所附設勒戒處所執行觀察、勒戒時所
    採取之尿液，經鑑驗均呈嗎啡（鴉片類）及甲基安非他命（安非他命類）陽性反
    應，有卷附彰化縣衛生局煙毒尿液檢驗成績書一紙、台灣彰化看守所附設勒戒處
    所函陳之報告書、檢體採收紀錄表、濫用藥物尿液檢驗報告各一份影本、詮昕科
    技股份有限公司（鑑驗公司）編號00000000號濫用藥物尿液檢驗報告等
    件附卷可稽（分見台灣彰化地方法院檢察署九十年度毒偵字第二一二六號偵查卷
    第二十二頁、第三十三頁；台灣彰化地方法院檢察署九十年度毒偵字第二四０九
    號偵查卷宗第一至四頁）。又扣案之海洛因一小包亦經法務部調查局鑑驗屬實，
    有該局九十年六月十一日（九０）陸（一）字第九０一六七五一七號鑑定通知書
    附卷足憑（見台灣彰化地方法院檢察署九十年度毒偵字第二一二六號偵查卷第二
    十九頁）。另查被告在毒品危害防制條例制定公布生效後，曾於八十七年九月間
    ，因犯施用毒品案件，經台灣彰化地方法院檢察署檢察官依據本院以八十七年度
    毒聲字第一八六三號裁定送觀察、勒戒後，認無繼續施用毒品之傾向，業於八十
    七年十一月二十五日以八十七年度偵字第一００九三號不起訴處分確定在案，而
    此次再犯，經臺灣彰化地方法院檢察署檢察官依據本院本院九十年度毒聲字第二
    ０二四號裁定送觀察、勒戒後，有繼續施用毒品傾向後，聲請本院以九十年度毒
    聲字二三一六號裁定令入戒治處所施以強制戒治，現在台灣雲林戒治所執行強制
    戒治等事實，有不起訴處分書、刑案資料查註紀錄表、本院裁定、台灣彰化看守
    所號附設勒戒處所函陳之有無繼續施用毒品傾向評估標準紀錄表暨證明書在卷足
    憑。被告顯係於五年之內，再犯毒品危害防制條例第十條第一項、第二項之施用
    第一、二級毒品罪無訛。本案事證明確，被告犯行足以認定。
二、按海洛因與安非他命分屬第一、二級毒品，此稽之毒品危害防制條例第二條第二
    項第一、二款之規定可明。核被告所為，係犯毒品危害防制條例第十條第一項、
    第二項之施用第一、二級毒品罪。其於施用之際持有第一、二級毒品之行為，皆
    應為施用之高度行為所吸收，均不另論罪。被告先後多次施用第一、二級毒品之
    犯行，時間緊接，構成要件相同，顯認係基於概括犯意為之，均應依刑法第五十
    六條關於連續犯之規定論以一罪，並各加重其刑。被告所犯上開二罪，犯意各別
    ，構成要件互殊，應分論併罰。公訴人於起訴書雖僅載述被告於九十年五月十四
    日前三日內某時之施用第一、二級毒品犯行，惟未據公訴人敘及，如前開事實欄
    所載之其餘施用第一、二級毒品犯行，因與已起訴之上開二罪之犯罪事實，分別
    具有連續犯之關係，屬裁判上一罪，為法律上之同一案件，依刑事訴訟法第二百
    六十七條之規定，應為起訴效力所及，本院自得併予審判。又查被告前於八十八
    年間所犯毒品危害防制條例罪（持有第一、二級毒品）案件，經法院判處有期徒
    刑六月確定，於八十九年四月二十七日執行完畢在案之事實，有本院被告全國前
    案紀錄表、台灣彰化地方法院檢察署刑案資料查註紀錄表各一份附卷足按，其於
    有期徒刑執行完畢後，五年以內再犯有期徒刑以上之本罪，為累犯，所犯上開二
    罪之本刑，均應依刑法第四十七條之規定遞加重之。按施用毒品，除戕害自身之
    健康、生命外，並易衍生危害家庭之不良後果，及損耗國家、社會之整體利益，
    可謂貽禍匪淺，此鑒之中國清季道光年間因舉國沈淪於吸食毒品「鴉片」之不長
    進風氣，形成國家「加課稅賦，貽養無用之徒，欲求執銳披堅之旅，以禦外侮，
    幾不可得」，「數十年後中原幾無可禦敵之兵，且無可充餉之銀」之窘境，致使
    國家社會深受劇烈危害，國脈民命幾至不保之相關史實，即可明曉，毋庸費詞剖
    析，故施用毒品之行為，實不能論擬為單純之個人自殘行為，應受相當之刑罰制
    裁，始符社會正義。揆之被告前曾犯違反麻醉藥品管理條例案件（相當於現行法
    施用第二級毒品罪）經判處有期徒刑，並執行完畢，在毒品危害防制條例制定公
    布生效後，初犯施用毒品案件，經觀察、勒戒後，已無繼續施用之傾向，經不起
    訴處分確定在案，尚不能深切體悟，自愛自重，猶不顧施用毒品對其個人、家庭
    及社會、國家所造成之危害與負累，而更犯之，顯見其價值觀嚴重失衡，已陷溺
    毒品甚深，既無從僅藉由觀察、勒戒及強制戒治處分，根除其犯罪之潛在危險，
    自應佐以相當之有期徒刑，以強化其違法意識，庶幾克其功效。參酌施用第一級
    毒品罪，其法定本刑係六月以上，五年以下，而施用第二級毒品罪係三年以下有
    期徒刑，其所犯之施用第一級毒品罪與第二級毒品罪應量處之刑期，酌情各不應
    量處二年及八月未滿之有期徒刑為允宜，否則，無異以兒戲相待，實難促使被告
    醒悟行為之可責性。爰審酌被告之素行、犯罪之動機、情節、所生危害及其他犯
    罪情節，並犯後之態度等一切情狀，量處如主文所示之刑，並定應執行之刑。切
    望被告往後能深切體悟生命之意義、價值與責任，善自珍惜，惕勵自新，痛下決
    心革除惡習，斷絕損友，專心戮力於工作及家庭，勿抱持僥倖行險與自暴自棄之
    心理，繼續頹廢墮落，而愧負國家政府助成戒斷毒癮之旨意與期待，與父母自幼
    撫育長成之苦心與殷望，並貽羞鄉里，特此誡勉之。扣案如事實欄所示之塑膠袋
    裝海洛因與安非他命各一小包分屬第一、二級毒品，而各該包裝用之塑膠袋二個
    因事實上無從與附著於之海洛因與安非他命完全析離，自皆應連同包裝之塑膠袋
    併認屬毒品，不問何人所有，均依毒品危害防制條例第十八條第一項前段，諭知
    沒收銷燬之。而玻璃吸管一支係被告所有，供施用第二級毒品安非他命之物品，
    已據被告供述在卷，爰依刑法第三十八條第一項第二款之規定，併於該罪刑內宣
    告沒收。至併為警查扣之注射針筒一支，被告已供稱非其所有，且無證據足認係
    被告所有，供犯本罪所用之物；另ＦＭ２藥丸及不明成份之藥丸各一顆，因與被
    告所犯本案二罪不相涉，無論是否屬違禁物，均無從附隨於本案之主刑宣告沒收
    （最高法院七十八年台非字第七二號判例意旨參照），附此敘明。
據上論斷，應依刑事訴訟法第二百九十九條第一項前段，毒品危害防制條例第十條第
一項、第二項、第十八條第一項前段，刑法第十一條前段、第五十六條、第四十七條
、第五十一條第五款、第三十八條第一項第二款，判決如主文。
中      華      民      國    九十      年      十      月    二十九    日
                                    臺灣彰化地方法院刑事第一庭
                                        法      官  蔡  紹  良
右正本證明與原本無異。
如不服本判決，應於判決送達後十日內，向本院提出上訴狀（須附繕本）。
                                        法院書記官  王  惠  嬌
中      華      民      國    九十      年      十      月    三十一    日
毒品危害防制條例第十條：
施用第一級毒品者，處六月以上五年以下有期徒刑。
施用第二級毒品者，處三年以下有期徒刑。


司法院資訊處製作；財團法人民間司法改革基金會備份。
